【裁判字號】    96,訴,4339
【裁判日期】    970118
【裁判案由】    違反銀行法
【裁判全文】
臺灣高雄地方法院刑事判決              96年度訴字第4339號
公  訴  人  臺灣高雄地方法院檢察署檢察官
被      告  甲○○
                    （現於移民署收容中）
指定辯護人  本院公設辯護人  乙○○
上列被告因違反銀行法案件，經檢察官提起公訴（96年度偵字第
25234 號），本院判決如下：
    主  文
甲○○違反除法律另有規定外，非銀行不得辦理國內外匯兌業務
之規定，處有期徒刑貳年。緩刑參年，並向國庫支付新臺幣貳拾
萬元。犯罪所得新臺幣伍拾萬元沒收之，如全部或一部不能沒收
時，以其財產抵償之。
    事  實
一、甲○○係大陸地區人士，明知其非銀行業者，除法律另有規
    定外，不得辦理國內外匯兌業務，竟基於辦理大陸地區與台
    灣地區匯兌業務之犯意，自民國95年5 、6 月間某日起，以
    不知情之高治謙（甲○○之夫）所申請室內電話（電話號碼
    ：000000000） 附掛網路服務提供業者（即ISP） 申請之AD
    SL（指非對稱數位式用戶線路《Asymmetric Digital Subsc
    riber Line》，以浮動之IP位置（218.127.54.154）連結至
    網路家庭國際資訊股份有限公司（即PCHOME ONLINE） 網站
    ，向該公司申請帳號M353000 及免費網路空間，並以該網路
    空間刊登命名為「迅捷匯款--- 兩岸代付代收之家」網站，
    以此招攬並經營兩岸金融通匯業務，其經營通匯之方式，先
    由臺灣地區人士，透過該網站依當時之匯率將匯款金額及每
    筆新台幣（下同）100 至200 元不等手續費，匯入該網站提
    供不知情之高治謙所有活期存款帳戶（台灣郵政股份有限公
    司，帳號：0000000000 0000 號）或甲○○本人所有之活期
    存款帳戶（台灣郵政股份有限公司，帳號：00000000000000
    號）內，經甲○○在網路銀行確認匯出後，再由甲○○以中
    國大陸當地中國工商銀行帳戶（帳號：000000000000000000
    0 ，起訴書誤載為0000000000000000000） 分別辦理匯款予
    匯款人所指定之收款人，反覆以此方式從事為不特定人辦理
    匯款至中國大陸之業務，甲○○因此獲取約50萬元之報酬。
    嗣經國家安全局提供情資，由高雄縣政府警察局警察大隊科
    技犯罪偵查專責組會同移民署高雄縣專勤隊、刑事警察局偵
    九隊偵查人員，持本院核發之搜索票，於96年8 月30日14時
    28分許前往甲○○位於高雄縣鳳山市○○街102 號3 樓住處
    搜索，並扣得甲○○用於匯款所用之臺灣郵政公司高治謙（
    帳號00000000000000號）及甲○○（帳號00000000000000號
    ）之存摺2 本及行動電話（門號0000000000）SIM 卡1 張等
    物，而查悉上情。
二、案經高雄縣政府警察局移送臺灣高雄地方法院檢察署檢察官
    偵查起訴。
    理  由
壹、證據能力方面：
    按被告以外之人於審判外之言詞或書面陳述，除法律有規定
    者外，不得作為證據，刑事訴訟法第159 條第1 項固定有明
    文；惟被告以外之人於審判外之陳述，雖不符刑事訴訟法第
    159 條之1 至第159 條之4 之規定，而經當事人於審判程序
    同意作為證據，法院審酌該言詞陳述作成時之情況，認為適
    當，亦得為證據，同法第159 條之5 第1 項亦有明文。證人
    高治謙在警詢時所為陳述，及被告以Windows Live Messeng
    er及Pchome-skype網路傳訊軟體之對談記錄中與被告甲○○
    在網路上對談之人所為陳述，均屬被告以外之人在審判外之
    陳述，雖屬傳聞證據，經查無刑事訴訟法第159 條之1 至第
    159 條之4 之傳聞證據例外情形，然檢察官、辯護人及被告
    均同意可作為證據使用，依刑事訴訟法第159 條之5 第1 項
    之規定，本院審酌該證據作成之情況，認為適當，得為證據
    。
貳、實體方面：
一、上開犯罪事實業經被告甲○○於警詢、偵查及本院審判中均
    坦承不諱（警卷第1 至6 頁、偵查卷第3 至4 頁、本院卷第
    23 、38 至40頁），核與證人即被告甲○○之夫高治謙於警
    詢之證述（警卷第7 至8 頁）相符，並有高治謙郵局帳戶95
    年5 月1 日至同年12月11日之交易明細表、郵政存簿儲金提
    款單、被告郵局提款畫面、中華電信數據通信分公司南區客
    服中心回覆單、網路家庭國際資訊股份有限公司會員資料回
    覆單（寄件人：leosir@staff.pchome.com.tw）、被告甲○
    ○住處電腦畫面、Windows Live Messenger及Pchome-skype
    網路傳訊軟體之對談記錄、被告於網路家庭國際資訊股份有
    限公司（即PCHOME ONLINE） 網站，刊登命名為「迅捷匯款
    --- 兩岸代付代收之家」網站之電腦畫面等資料在卷為憑（
    警卷第16至140 頁），堪認被告自白與事實相符。本件事證
    明確，被告上開犯行堪予認定，應依法論科。
二、核被告所為，係違反銀行法第29條第1 項之規定，而犯同法
    第125 條第1 項之除法律另有規定者外，非銀行不得辦理國
    內外匯兌業務之規定罪。又按刑事法若干犯罪行為態樣，本
    質上原具有反覆、延續實行之特徵，立法時既予特別歸類，
    定為犯罪構成要件之行為要素，則行為人基於概括之犯意，
    在密切接近之一定時、地持續實行之複次行為，倘依社會通
    念，於客觀上認為符合一個反覆、延續性之行為觀念者，於
    刑法評價上，即應僅成立一罪。學理上所稱「集合犯」之職
    業性、營業性或收集性等具有重複特質之犯罪均屬之；再銀
    行法第29條所謂之業務，係指反覆同種類行為為目的之社會
    活動而言（最高法院95年度台上字第1079號、93年台上字第
    1079號判決意旨參照）。是被告自95年5 、6 月間某日起至
    96年8 月30日止，先後多次非銀行業而辦理國內外匯兌業務
    之行為，依社會通常觀念，符合一個反覆、延續性之行為觀
    念，應論以集合犯之包括一罪。至於公訴人及辯護人雖以被
    告因不知法律致犯本罪，請求依刑法第16條規定減輕其刑云
    云，然審酌被告係大陸地區人民，學歷為大專畢業（本院卷
    第41頁），在臺灣地區匯兌需經由金融機構辦理乙節，為公
    眾周知之事項，被告自93年間因結婚入境臺灣，至95年5 、
    6 月間起為本件犯行，被告在臺灣居住期間已1 年有餘，則
    依被告之智識能力，自無不知匯兌應經由金融機構辦理之理
    ，難認被告於本件犯行欠缺違法性認識，尚不得依刑法第16
    條規定減輕其刑。又本件被告係大陸地區人民，在臺並無工
    作，因在網路上看到金融通匯業務訊息，基於幫助家庭收入
    始為本件犯行，且亦源於兩岸政治情勢特殊，以致行政上採
    取經濟管制，致使兩岸缺乏直接通匯之正常管道所致，所為
    係為使臺灣地區人民無需舟車勞頓奔波於兩岸間，即可透過
    被告所提供之匯兌服務，將金錢匯往大陸地區，且代為辦理
    匯兌金額非鉅，其犯罪情節尚非重大，而所犯本罪法定刑為
    3 年以上有期徒刑，與其犯罪情節相較，實屬情輕法重，揆
    其前開犯罪情狀，客觀上足以引起一般人之同情，顯有堪資
    憫恕之處，本院認即令處以法定最低刑度猶嫌過重，爰依刑
    法第59條規定酌減其法定本刑。爰審酌被告從事地下通匯業
    務，嚴重影響我國對外匯管制之正確性與安全性，惟犯後坦
    承犯行，態度尚佳，且獲利非鉅，及其犯罪之動機、目的、
    手段等一切情狀，量處如主文所示之刑。又被告犯罪時間係
    在95年5 、6 月間某日起至96年8 月30日為警查獲止，其行
    為終了日係在中華民國九十六年罪犯減刑條例所定96年4 月
    24 日 減刑基準日之後，故不得予以減刑，附此敘明。又被
    告未曾受有期徒刑以上刑之宣告，有臺灣高等法院被告前案
    紀錄表在卷可憑，其於犯後坦認犯行，因一時失慮，致觸刑
    章，且並無前科，於犯後已深表悔意，經此次教訓，日後當
    能知所警惕，信無再犯之虞，本院認所宣告之刑仍以暫不執
    行為適當，爰予宣告緩刑3 年，且斟酌被告上開犯罪情節，
    對公益之危害並非輕微，不宜無條件給予緩刑宣告，爰依刑
    法第74條第2 項第4 款規定命被告應向國庫支付20萬元，以
    啟自新。
三、末按犯銀行法之罪，因犯罪所得財物或財產上利益，除應發
    還被害人或得請求損害賠償之人外，屬於犯人者，沒收之。
    如全部或一部不能沒收時，追徵其價額或以其財產抵償，銀
    行法第136 條之1 定有明文。被告已自承其經營本件兩岸匯
    兌業務獲利約50萬元至60萬元間（警卷第5 頁、本院卷第40
    頁），因無法確認被告獲利之正確金額，依採計最有利被告
    方式計算，爰認定被告本件辦理國內外匯兌業務所得財物為
    50萬元，且為被告所有，應依上開規定，諭知沒收，如全部
    或一部不能沒收時，以其財產抵償之。至於扣案之臺灣郵政
    公司高治謙（帳號00000000000000號）及甲○○（帳號0000
    0000000000號）之存摺2 本，雖係供被告辦理國內外匯兌所
    用之物，業據被告供述在卷，惟依申領時之約定，所有權屬
    於各該郵局所有，爰不予宣告沒收；又扣案之行動電話（門
    號0000000000）SIM 卡1 張，並無證據證明與本案犯罪有關
    ，不予沒收，併此敘明。
據上論斷，應依刑事訴訟法第299 條第1 項前段，銀行法第29條
第1 項、第125 條第1 項、第136 條之1 ，刑法第11條、第59條
、第74條第1 項第1 款、第2 項第4 款，判決如主文。
本案經檢察官李佳韻到庭執行職務。
中    華    民    國    97    年    1     月    18    日
                  刑事第八庭  審判長法  官  李璧君
                                    法  官  曾仁勇
                                    法  官  曾鈴
以上正本證明與原本無異。
如不服本判決應於收受本判決後10日內向本院提出上訴書狀，並
應敘述具體理由，如未敘述上訴理由者，應於上訴期間屆滿後20
日內補提理由書狀於本院（均須按他造當事人之人數附繕本）「
切勿逕送上級法院」。
中    華    民    國    97    年    1     月    18    日
                                    書記官  曾秀鳳
附錄本件論罪科刑法條
銀行法第29條第1項、第125條第1項


司法院資訊處製作；財團法人民間司法改革基金會備份。
